【裁判字號】    99,訴,459
【裁判日期】    990503
【裁判案由】    毒品危害防制條例
【裁判全文】
臺灣板橋地方法院刑事判決               99年度訴字第459號
公  訴  人  臺灣板橋地方法院檢察署檢察官
被      告  甲○○
上列被告因毒品危害防制條例案件，經檢察官提起公訴（99年度
毒偵字第612 號），本院判決如下：
    主  文
甲○○犯施用第一級毒品罪，累犯，處有期徒刑柒月。又犯施用
第二級毒品罪，累犯，處有期徒刑肆月。應執行有期徒刑玖月。
    事  實
一、甲○○前因施用毒品案件，經臺灣士林地方法院以91年度毒
    聲字第878 號裁定送觀察、勒戒後，認無繼續施用毒品之傾
    向，於民國92年1 月27日（起訴書誤載24日）釋放，並經臺
    灣士林地方法院檢察署檢察官以91年度毒偵字第679 號為不
    起訴處分確定；復於94年間，因施用毒品案件，經臺灣臺北
    地方法院以94年度簡字第1287號判處有期徒刑3 月確定，於
    95年3 月20日（起訴書誤載94年11月4 日）易科罰金執行完
    畢。詎其不知悔改，分別基於施用第一級毒品海洛因、第二
    級毒品甲基安非他命之犯意，於98年12月25日3 、4 時許，
    在臺北縣土城市○○街友人住處，以將海洛因參入香煙，燃
    燒吸食其煙氣之方式，施用海洛因1 次；另以將甲基安非他
    命放入玻璃球吸食器中，用火燒烤吸食煙霧之方式，施用甲
    基安非他命；嗣於同日因其男友涉嫌搶奪案件，因形跡可疑
    為警盤檢，於警察未發覺其施用毒品前，向警察自首施用甲
    基安非他命毒品，同意採尿送驗，而受裁判，經警採集其尿
    液送驗結果，呈甲基安非他命、嗎啡陽性反應，而悉上情。
二、案經臺北縣政府警察局土城分局移送臺灣板橋地方法院檢察
    署檢察官偵查起訴。
    理  由
一、本件被告甲○○所犯係死刑、無期徒刑、最輕本刑為3 年以
    上有期徒刑以外之罪，其於本院準備程序中就被訴事實為有
    罪之陳述，經告知簡式審判程序之旨，並聽取公訴人及被告
    之意見後，合議庭裁定由受命法官獨任進行簡式審判程序。
二、上開事實，業經被告甲○○於警詢及本院審理中自白甚詳；
    而被告經警於採集其尿液檢體送驗結果，呈鴉片類及甲基安
    非他命類陽性反應一情，亦有臺灣檢驗科技股份有限公司濫
    用藥物檢驗報告（檢體編號：H0000000）、臺北縣政府警察
    局查獲毒品案件尿液檢體監管紀錄表各1 份在卷可稽。足徵
    被告上開任意性自白核與事實相符，而堪採信，資為斷罪科
    刑之基礎。被告有事實欄所載施用毒品前科，有本院被告前
    案紀錄表附卷可查，被告於觀察勒戒執行完畢釋放後，5 年
    內再犯施用毒品案件，經法院判處罪刑確定，則其再犯本件
    施用毒品案件，即非屬該條例第20條第3 項所稱「5 年後再
    犯」之情形，檢察官自應依法追訴（參看最高法院95年5 月
    9 日95年度第7 次及97年9 月9 日97年度第5 次刑事庭會議
    決議）。綜上，本件事證明確，被告犯行洵堪認定，應依法
    論科。
三、查海洛因、甲基安非他命，分別為毒品危害防制條例第2 條
    第2 項第1 款、2 款所稱之第一、二級毒品，核被告施用海
    洛因及甲基安非他命之行為，係分別違反該條例第10條第1
    項、第2 項之施用第一、二級毒品罪。被告持有海洛因、甲
    基安非他命進而施用，其持有之低度行為，應為施用之高度
    行為所吸收，不另論罪。又其所犯施用第一、二級毒品2 罪
    ，犯意各別、行為互殊，應予分論併罰。又被告有如事實欄
    所載犯罪科刑及有期徒刑執行完畢情形，有本院被告前案紀
    錄表在卷可稽，其於有期徒刑執行完畢後5 年內，故意再犯
    本件有期徒刑以上之2 罪，均應依刑法第47條第1 項之規定
    論以累犯，並加重其刑。另按刑法第62條所謂自首，祇以犯
    人在其犯罪未發覺前，向該管公務員自承犯罪，而受裁判為
    已足，並不以使用自首字樣並「願受裁判」為必要（參看最
    高法院51年度台上字第1486號、63年度台上字第號1101號判
    例意旨）。次按所謂「發覺」，固非以有偵查犯罪權之機關
    或人員確知其人犯罪無誤為必要，而於對其發生嫌疑時，即
    得謂為已發覺；但此項對犯人之嫌疑，仍須有確切之根據得
    為合理之可疑者，始足當之，若單純主觀上之懷疑，要不得
    謂已發生嫌疑（參看最高法院72年度台上字第641 號判例意
    旨）。徵諸本件警方移送書載稱：「犯罪嫌疑人甲○○，於
    上述犯罪拘捕時、地經本分局查隊員盤查時發現為毒品列管
    人口，經犯嫌（甲○○）同意採集尿液．．．。」（見偵卷
    第2 頁）；參以被告於警詢時供稱：「（警方今日盤查你時
    ，發現你為毒品列管人口，所以帶同妳至本隊接受盤查並採
    集尿液送驗，你是否同意？）同意。」、「有施用第2 級毒
    品安非他命」、（你最後一次吸食毒品於何時？何地？吸食
    何種毒品，和何人？）我最後一次是在今（25）日凌晨3 、
    4 時許，在土城市○○街的男朋友家吸食海洛因，當時只有
    我自已吸食而已．．．」（見偵卷第4 頁）等情，可知本件
    係警方人員片面主觀上懷疑被告形跡可疑而予盤查，雖查得
    被告有多項毒品前科，但仍缺乏確切之根據得為合理之可疑
    被告犯罪，被告乃主動向警方供明施用第一、二級毒品，並
    配合採尿送驗而受裁判，就其施用第一、二級毒品犯行部分
    核與自首之要件相符，爰依刑法第62條前段之規定，減輕其
    刑，並先加後減之。審酌被告業經觀察、勒戒之矯治程序，
    且前於94年間，因施用毒品案件，經臺灣臺北地方法院判處
    有期徒刑3 月確定，並於95年3 月20日易科罰金執行完畢（
    見上述前科紀錄）竟不知警惕，再犯本件施用第一、二級毒
    品犯行，顯見其自制力薄弱，並開始有濫用毒品情事，原不
    容輕縱；惟衡施用毒品屬自戕行為，被告於警詢時自承係國
    中畢業，智識程度不高；且本件被告係屬自首，並自警詢時
    起，即自知事證明確而坦認犯行，態度尚佳等一切情狀，爰
    各量處如主文所示之宣告刑，並定其應執行之刑。
四、據上論斷，應依刑事訴訟法第273 條之1 第1 項、第284 條
    之1 、第299 條第1 項前段，毒品危害防制條例第10條第1
    項、第2 項，刑法第11條前段、第47條第1 項、第62條前段
    、第51條第5 款，判決如主文。
本案經檢察官黃嘉妮到庭執行職務。
中    華    民    國    99    年    5     月    3     日
                  刑事第三庭  法  官  蘇揚旭
如不服本判決，應於判決送達後10日內敘明上訴理由，向本院提
出上訴狀 (應附繕本) ，上訴於臺灣高等法院。其未敘述上訴理
由者，應於上訴期間屆滿後20日內向本院補提理由書「切勿逕送
上級法院」。                  書記官  李郁禎
中    華    民    國    99    年    5     月    4     日
附錄本案論罪科刑之法條：
毒品危害防制條例第10條
施用第一級毒品者，處六月以上五年以下有期徒刑。
施用第二級毒品者，處三年以下有期徒刑。

司法院資訊處製作；財團法人民間司法改革基金會備份。
